【裁判字號】    92,上訴,2430
【裁判日期】    920829
【裁判案由】    毒品危害防制條例
【裁判全文】
臺灣高等法院刑事判決                          九十二年度上訴字第二四三０號
    上  訴  人
    即  被  告  甲○○
    選任辯護人  連一鴻律師
右上訴人因違反毒品危害防制條例案件，不服臺灣板橋地方法院，九十二年度訴字第
一三０一號，中華民國九十二年六月十日第一審判決（起訴案號：臺灣板橋地方法院
檢察署九十二年度毒偵字第一四二五號），提起上訴，本院判決如左：
    主  文
上訴駁回。
    事  實
一、甲○○前因違反毒品危害防制條例案件，先後二次經臺灣板橋地方法院檢察署檢
    察官聲請原審裁定，將其二度送觀察、勒戒後，均無繼續施用毒品之傾向，經臺
    灣板橋地方法院檢察署檢察官於民國八十八年三月二十日與八十九年四月十四日
    ，分以八十八年度偵字第三二七一號及八十九年度毒偵緝字第三九四號處分不起
    訴在案，猶不知悛悔，明知安非他命經現行之毒品危害防制條例列為第二級毒品
    ，海洛因為第一級毒品，均不得施用、持有，竟仍基於施用安非他命之概括犯意
    ，自九十一年十一月間起至九十二年四月十九日止，在其位於臺北縣土城市○○
    路○段六九巷二樓之住處，以將安非他命置於吸食器內，再以火置其下方燒烤使
    安非他命產生煙霧加以吸用之方式，連續施用安非他命多次。其又另行基於施用
    海洛因之概括犯意，自九十一年十一月間起至九十二年四月二十日止，在其上址
    嗣經警於九十二年四月二十三日晚上九時二十三分許，在其上址住處查獲，並扣
    得安非他命一包（毛重零點五公克）、海洛因一包（毛重零點二公克）與其所有
    供施用安非他命所用之安非他命吸食器一組、玻璃管三支、玻璃球一支、磅秤一
    臺、分裝袋八十八個及其所有供施用海洛因所用之注射針筒一支，而循線偵悉上
    情。
二、案經臺北縣警察局三峽分局報請臺灣板橋地方法院檢察署檢察官偵查起訴。
    理  由
一、訊據上訴人即被告甲○○對於前揭施用第一級毒品海洛因．及施用第二級毒品安
    非他命之事實，均供承不諱，核與其在警訊、偵查及原審所供相為符合，而其於
    前開時地經警查獲時所採集之尿液經送鑑定結果，確呈安非他命及嗎啡陽性反應
    ，有臺灣檢驗科技股份有限公司九十二年五月二日濫用藥物尿液檢驗報告一件附
    於偵查卷足稽。按海洛因於人體內會代謝成嗎啡，因此涉嫌海洛因之施用者檢驗
    其尿液中為嗎啡反應，此為科學檢驗眾知之事實，及法院職務上已知之事實，復
    觀被告自承其係施用海洛因，是其確係施用海洛因，而非嗎啡之事實，亦應堪以
    認定。此外，並有安非他命一包（毛重零點五公克）、海洛因一包（毛重零點二
    公克）與被告所有供施用安非他命所用之安非他命吸食器一組、玻璃管三支、玻
    璃球一支、磅秤一臺、分裝袋八十八個及其所有供施用海洛因所用之注射針筒一
    支扣案可證，本件事證明確，被告施用安非他命及海洛因之犯行，均洵堪認定。
二、按安非他命、海洛因分別屬於毒品危害防制條例第二條第二項第二款、同條項第
    一款規定之第二級毒品及第一級毒品。核被告施用安非他命之行為，係犯毒品危
    害防制條例第十條第二項之施用第二級毒品罪；其施用海洛因之行為，則係犯毒
    品危害防制條例第十條第一項之施用第一級毒品罪。被告先後多次施用安非他命
    及海洛因之犯行，均時間緊接，犯罪構成要件相同，顯係基於概括犯意反覆為之
    ，應依連續犯規定各論以一罪，並依法分別加重其刑。又其於施用海洛因與安非
    他命前或後之持有安非他命及持有海洛因犯行，各為高度之施用行為所吸收，均
    不另論罪。被告所犯之施用第一級毒品及施用第二級毒品二罪，犯意各別，行為
    互異，應分論併罰。原審審酌被告其前已有施用毒品之紀錄，二度經不起訴處分
    猶不知悛悔，再犯本件施用海洛因、安非他命之犯行，與其施用毒品之期間、方
    式，事後坦承犯罪等一切情狀，適用毒品危害防制條例第十條第一項、第二項、
    第十八條第一項前段，刑法第十一條前段、第五十六條、第五十一條第五款、第
    三十八條第一項第二款，就連續施用第二級毒品部分科處有期徒刑伍月，就連續
    施用第一級毒品部分科處有期徒刑捌月，並定其應執行有期徒刑壹年，復以扣案
    之安非他命一包（毛重零點五公克）、海洛因一包（毛重零點二公克），為第二
    級毒品，係違禁物，應依毒品危害防制條例第十八條第一項規定沒收銷燬之。至
    另扣得之安非他命吸食器一組、玻璃管三支、玻璃球一支、磅秤一臺、分裝袋八
    十八個及注射針筒一支，則分係被告所有供施用安非他命及海洛因所用之物，此
    據其於原審審理時陳明在卷，而依刑法第三十八條第一項第二款之規定予以宣告
    沒收，核其認事用法尚無不合，量刑亦屬平允，原判決應予維持。被告上訴意旨
    雖以其即將結婚，請酌情為緩刑之宣告，及毒品危害防制條例已於九十二年七月
    九日修正公布，依修正後第二十三條、第三十五條第一項第一、四款規定，應為
    免刑判決云云。惟查被告因施用毒品二度經觀察、勒戒並經二次為不起訴處分，
    業如前述，法律已二次予以自新機會，卻再犯本件施用毒品之罪，已見被告對於
    毒品欠缺自制能力，不宜為緩刑宣告。至毒品危害防制條例雖於九十二年七月九
    日修正公布，姑不論上訴理由所述應為免刑判決之說是否誤會，觀該九十二年七
    月九日公布之該條例第三十六條規定，本條例自公布後六個月施行，是該公布修
    正之條例並未施行，是其上開所述並非可取，上訴非有理由，應予駁回。
據上論斷，應依刑事訴訟法第三百六十八條，判決如主文。
本案經檢察官吳國南到庭執行職務。
中      華      民      國    九十二    年      八      月    二十九    日
                              臺灣高等法院刑事第十八庭
                                  審判長法  官  吳      敦
                                        法  官  吳  明  峰
                                        法  官  劉  慧  芬
右正本證明與原本無異。
施用第一級毒品部分如不服本判決，應於收受送達後十日內向本院提出上訴書狀，其
未敘述上訴之理由者並得於提起上訴後十日內向本院補提理由書（均須按他造當事人
之人數附繕本）。
第二級毒品部分不得上訴。
                                        書記官  鄒  賢  英
中      華      民      國    九十二    年      九      月      三      日
附錄：本案論罪科刑法條全文
毒品危害防制條例第十條第一項、第二項：
施用第一級毒品者，處六月以上五年以下有期徒刑。
施用第二級毒品者，處三年以下有期徒刑。


司法院資訊處製作；財團法人民間司法改革基金會備份。
